臺灣高等法院刑事判決                              九十年度上訴字第七五八號
    上  訴  人  臺灣板橋地方法院檢察署檢察官
    被      告  吳○○  男五十六歲（民國○○○年○月○○○日生）

                        居臺北縣○○市○○路○○○號○樓（在押）
                        身分證統一編號：Ｎ一О○○○○○○○號
    義務辯護人  林東乾律師
右上訴人因被告吳○○殺人未遂案件，不服臺灣板橋地方法院八十
九年度訴字第一七二五號，中華民國八十九年十二月二十二日第
一審判決（起訴案號：臺灣板橋地方法院檢察署八十九年度偵字
第一七四二六號）提起上訴，本院判決如左：
    主  文
原判決撤銷。
吳○○傷害人之身體致重傷，處有期徒刑參年。
扣案之摺疊刀壹把沒收。
    事  實
一、吳○○係從事水泥工之零工，近因常無工作機會而賦閒在家，
    其妻○○為家計著想而外出在醫院從事看護工作，吳○○因懷疑
    ○○曾經在外被其他男人騎機車載送，且不願○○因從事老人看
    護工作而時常不在家，故要求○○放棄工作回家，夫妻雙方因
    此而時有爭執，於民國八十九年九月十二日（即農曆八十九
    年八月十五日中秋節）下午一時二十分許，吳○○在外喝酒（
    經警測試其酒精濃度為一．六二ＭＧ／Ｌ）回家，適遇○○請假回
    來正在廚房準備午餐，吳○○即在廚房與○○復因上開事宜而爭
    吵，爭吵中吳○○自覺自尊心受傷害，一時氣憤，竟基於傷害
    之故意，於上開時地，明知以刀刺人後頸部，可能傷及脊椎
    神經，致人癱瘓之結果之事實，且客觀上亦能預見，仍持其
    所有平時隨身攜帶使用（用來削割東西，例如竹子）之摺疊
    刀一把，趁○○在洗鍋蓋無注意之際，自○○之背後剌其後頸部
    一刀，○○受有第五、六節頸椎後位穿剌傷併脊髓膜破裂及脊
    髓神經損傷及下肢輕癱、四肢麻木、下肢無力僵直難治之重
    傷害。○○初無感覺被刺，嗣因失血過多體力不支跌坐在地，
    適為當時亦在家之子女甲○○、乙○○發現，即由乙○○立刻打一
    一九電話叫救護車將○○送醫救治，同時警方亦因此而接獲通
    報，旋於同日下午一時二十五分許，在上址查獲吳○○，並扣
    得吳○○所有之上開摺疊刀一把及血衣（即吳○○犯案時所穿沾
    有○○血液之短袖上衣）一件。
二、案經臺北縣警察局永和分局報請臺灣板橋地方法院檢察署檢
    察官偵查起訴。
    理  由
一、訊據被告吳○○固不否認以刀傷及其妻○○之情，惟辯稱：當時
    伊拿刀站著削芭樂，伊太太蹲著削東西，她站起來，伊手剛
    好放下去，劃到她的頸部，伊當天有喝酒，發生何事伊不知
    道云云。然查，右揭事實，業據被告吳○○迭於偵查中及原審
    法院審理時坦承不諱（見原審卷第四十頁、八十一頁），核
    與目擊證人乙○○於偵查中、一審及本院審理時、證人甲○○於
    一審證述之情節及被害人○○於一審及本院審理時所指述之情
    節均相符，並有吳○○所有之摺疊刀一把及血衣（即吳○○犯案
    時所穿沾有○○血液之短袖上衣）一件扣案可佐，復有三軍總
    醫院附設民眾診療服務處診斷證明書二紙附卷可稽。是被告
    所辯伊太太蹲著削東西，她站起來，伊手剛好放下去，劃到
    她的頸部一節，即無足採。又被告行為時雖有喝過酒，到案
    後經警測試其酒精濃度為一．六二ＭＧ／Ｌ，有被告之警訊筆錄
    附卷可稽，惟查，被告案發時係在外喝完酒自行回家，且與
    被害人因如事實欄所示之原因而與被害人爭吵，於爭吵中自
    覺自尊心受傷害，一時氣憤，而以摺疊刀一把，自○○之背後
    剌其後頸部一刀後，即未再動手傷害被害人，業據被告供明
    在卷，復據證人甲○○、乙○○及證人即被害人○○證述明確，顯
    見其知覺、理會及判斷能力等精神狀態尚與正常人無異，所
    辯當天有喝酒，發生何事不知情云云，要係推諉之詞，不足
    採信。
二、又訊據被告吳○○矢口否認有公訴人所指殺人未遂之犯行，辯
    稱：「我沒有要殺我太太的意思，我仍愛我太太及子女」等
    語。經查，被告現仍租屋居住，且子女均就學中，家中經濟
    原本不富裕，被告復因無業在家，全靠其妻○○從事老人看護
    工作（有時須二十四小時工作）養家，被告因懷疑○○曾經在
    外被其他男人騎機車載送，且不願○○因從事老人看護工作而
    時常不在家，故要求○○放棄工作回家，業據被告於原審供明
    在卷，復據證人乙○○、甲○○及被害人○○於原審證述明確，並
    有戶籍謄本及房屋租賃契約書各一份附於原審卷可稽。顯見
    被告仍愛著其妻○○，因為在乎○○，怕其與其他男人走得太近
    ，而寧願冒著家計困頓之危險，亦不願○○因從事老人看護工
    作而時常不在家。又據被害人○○陳明其當時正在廚房流理台
    前洗鍋蓋，聲音很大，沒有感覺被刀劃傷，其係因突然沒有
    力氣，倒在地上，看見地上有血，叫小孩來看，小孩告訴其
    脖子流血了，始送醫急救等情，並觀之扣案之摺疊刀刀刃尖
    銳，茍被告用力猛刺被害人後頸部，被害人斷不致未有知覺
    至流血過多體力不支倒地始發覺受傷，可見被告於行刺之際
    ，並未用力猛刺，且於剌被害人後頸部一刀後，即未再繼續
    動手加害被害人，並留在家中遭警逮捕到案，益見被告並無
    殺人之犯意，其僅具普通傷害之犯意至明。是被告所辯：無
    殺人之犯意，及仍愛其妻、子女一節尚屬可採。再查，人體
    後頸部佈有脊髓神經，以刀刺後頸部，可能傷及脊髓神經，
    致人癱瘓之結果，此為客觀上一般人所能預見，本件被告以
    刀刺傷被害人後頸部，被害人因刀刺傷，造成第五、六節頸
    脊椎不完全脊髓神經損傷，四肢麻木及下肢無力僵直，其恢
    復原有之神經功能微乎其微，有三軍總醫院附設民眾診療服
    務處九十年五月十一日善利字第九○○五九九五號函在卷可按
    ，被害人之傷已達難治之重傷害程度。且被害人所受之重傷
    害與被告以刀刺傷被害人後頸部間，有相當因果關係至明，
    被告犯行洵堪認定。
三、核被告所為，係犯刑法第二百七十七條第二項後段之傷害致
    重傷罪。公訴意旨認被告係犯同法第二百七十一條第二項之
    殺人未遂罪，即有誤會，起訴法條應予變更。原審予以論罪
    科刑，固非無見，惟查被害人之傷已至重大難治之重傷害，
    原審認係普通傷害，自有未洽。檢察官上訴意旨執此指摘原
    判決不當，為有理由，自應將原判決撤銷改判。爰審酌被告
    因為其妻外出工作而生爭執，致持刀傷害其妻而罹刑章，並
    參酌被害人之傷情、被告之素行、犯罪方法、手段、犯後態
    度，被害人當庭表示不予追究及其他等一切情狀，量處如主
    文所示之刑，以示懲儆。
四、扣案之上開摺疊刀一把，係被告所有供犯本案之罪所用之物
    ，業據其供明在卷，應依刑法第三十八條第一項第二款之規
    定宣告沒收。至扣案之血衣一件，係被告犯案時所穿沾有被
    害人血液之短袖上衣，亦據被告坦承不諱，並非違禁物，復
    非供犯罪所用或預備之物，亦非因犯罪所得之物，故不予宣
    告沒收。
據上論斷，應依刑事訴訟法第三百六十九條第一項前段、第三百
六十四條、第二百九十九條第一項前段、第三百條，刑法第二百
七十七條第二項後段、第三十八條第一項第二款，判決如主文。
本案經檢察官費玲玲到庭執行職務。
中      華      民      國      九十      年      六    
  月    十一    日
                              臺灣高等法院刑事第十三庭
                                  審判長法  官  蔡  烱  燉
                                        法  官  盧  彥  如
                                        法  官  李  春  地
右正本證明與原本無異。
如不服本判決應於收受送達後十日內向本院提出上訴書狀，其未
敘述上訴之理由者並
得於提起上訴後十日內向本院補提理由書（均須按他造當事人之
人數附繕本）。
                                        書記官  王  忠  良
中    華    民    國     九十     年       六       月  
    十二        日
附錄  本判決論罪科刑法條
刑法第二百七十七條第二項後段
傷害人之身體或健康者，處三年以下有期徒刑、拘役或一千元以
下罰金。
犯前項之罪，因而致人於死者，處無期徒刑或七年以上有期徒刑
，致重傷者，處三年
以上、十年以下有期徒刑。